【裁判字號】    99,訴,321
【裁判日期】    990421
【裁判案由】    違反毒品危害防制條例
【裁判全文】
臺灣彰化地方法院刑事判決               99年度訴字第321號
公  訴  人  臺灣彰化地方法院檢察署檢察官
被      告  甲○○
上列被告因違反毒品危害防制條例案件，經檢察官提起公訴（99
年度毒偵字第138 號），被告於準備程序進行中，就被訴事實為
有罪之陳述，經本院合議庭裁定由受命法官獨任進行簡式審判程
序，判決如下：
    主  文
甲○○施用第一級毒品，累犯，處有期徒刑玖月。
    犯罪事實及理由
壹、程序事項：
    本件經被告於準備程序期日為有罪之陳述，經受命法官告知
    簡式審判程序之旨，並聽取當事人之意見後，本院認無不得
    或不宜改依簡式審判程序進行之處，爰依刑事訴訟法第273
    條之1 第1 項，裁定由受命法官獨任進行簡式審判程序，則
    依據刑事訴訟法第273 條之2 、同法第159 條第2 項之規定
    ，不適用傳聞法則有關限制證據能力之相關規定；並得依同
    法第310 條之2 之準用同法第454 條之規定製作略式判決書
    ，依法僅需記載犯罪事實、證據名稱及應適用之法條，並得
    以簡略方式為之，合先敘明。
貳、實體事項：
一、構成犯罪事實：
    甲○○前於民國88年間因施用毒品案件，經本院裁定送觀察
    勒戒，因有繼續施用毒品傾向，再裁定令入戒治處所施以強
    制戒治，88年10月19日停止戒治交付保護管束，89年2 月25
    日，保護管束期滿未經撤銷，視為執行完畢，並由臺灣彰化
    地方法院檢察署檢察官於89年3 月24日以89年度戒毒偵字第
    307 、308 號為不起訴處分確定。復於93、94年間因連續施
    用第一級毒品案件，分別經本院判處應執行有期徒刑10月、
    1 年確定，經入監執行，復經減刑後，甫於95年6 月21日因
    縮短刑期假釋出監，96年2 月19日假釋期滿未經撤銷，所餘
    刑期視為甫執行完畢。詎猶不知悔改，復基於施用第一級毒
    品海洛因之犯意，於98年12月9 日晚上7 時許，在彰化縣員
    林鎮○○路台塑加油站廁所內，以將第一級毒品海洛因置入
    針筒內摻水稀釋後注射手臂血管之方式，施用第一級毒品海
    洛因1 次。嗣因其另涉施用毒品案件經通緝，為警於98年12
    月11日下午2 時許，在彰化縣員林鎮○○路與崙雅巷口查獲
    ，經徵其同意，採集尿液送驗之結果呈可待因及嗎啡陽性反
    應，始悉上情。
二、認定犯罪事實所憑之證據名稱：
  (一)彰化縣警察局員林分局委託檢驗尿液代號與真實姓名對照認
    證單（代號：B531）：足知送驗尿液為被告甲○○所親自排
    收。
  (二)詮昕科技股份有限公司98年12月31日濫用藥物尿液檢驗報告
    （原樣編號：B531號、報告編號：8C280004號）：檢出有嗎
    啡及可待因陽性反應（嗎啡檢出濃度為49647ng/ml、可待因
    檢出濃度為7056ng/ml ）。
  (三)臺灣高等法院被告前案紀錄表、刑案資料查註紀錄表、全國
    施用毒品案件紀錄表、受觀察勒戒人毒品及前科紀錄簡列表
    、矯正簡表。
  (四)被告甲○○於警詢、偵訊及本院準備程序時之自白。
  (五)不再送觀察勒戒之理由：
    按海洛因為毒品危害防制條例第2 條第2 項第1 款所稱之第
    一級毒品，不得施用、持有。次按毒品危害防制條例於92年
    7 月9 日修正公布，自93年1 月9 日施行，其中第20條、第
    23條將施用毒品之刑事處遇程序，區分為「初犯」及「5 年
    內再犯」、「5 年後再犯」。依其立法理由之說明：「初犯
    」，經觀察、勒戒或強制戒治後，應為不起訴處分或不付審
    理之裁定；經觀察、勒戒或強制戒治執行完畢釋放後，「5
    年內再犯」者，因其再犯率甚高，原實施之觀察、勒戒及強
    制戒治既已無法收其實效，爰依法追訴或裁定交付審理。至
    於經觀察、勒戒或強制戒治執行完畢釋放後，「5 年後再犯
    」者，前所實施之觀察、勒戒或強制戒治已足以遮斷其施用
    毒品之毒癮，為期自新及協助其斷除毒癮，仍適用「初犯」
    規定，先經觀察、勒戒或強制戒治之程序。從而依修正後之
    規定，僅限於「初犯」及「5 年後再犯」二種情形，始應先
    經觀察、勒戒或強制戒治程序。倘被告於5 年內已再犯，經
    依法追訴處罰，縱其第三次（或第三次以上）再度施用毒品
    之時間，在初犯經觀察、勒戒或強制戒治執行完畢釋放5 年
    以後，已不合於「5 年後再犯」之規定，且因已於「5 年內
    再犯」，顯見其再犯率甚高，原實施觀察、勒戒或強制戒治
    ，已無法收其實效，即應依該條例第10條處罰。至於第三次
    （或第三次以上）施用毒品之時間，是否宜有期間限制？以
    多久為適宜？則分屬刑事政策、專門醫學之範圍，非審判機
    關所能決定，有待循立法途徑解決（最高法院98年度臺非字
    第252 號、97年度臺非字第540 號、95年度臺非字第59、65
    號判決，及最高法院97年9 月9 日97年度第5 次刑事庭會議
    決議參照）。本件被告有如犯罪事實欄所載之施以觀察勒戒
    及強制戒治處分之執行，該強制戒治部分於89年2 月25日因
    保護管束期滿未經撤銷，視為執行完畢，並由臺灣彰化地方
    法院檢察署檢察官以89年度戒毒偵字第307 、308 號為不起
    訴處分確定，再於93、94年間因連續施用第一級毒品案件，
    分別經本院判處應執行有期徒刑10月、1 年確定，有卷附臺
    灣高等法院被告前案紀錄表可查，揆諸前開最高法院判決及
    決議，因被告於上揭觀察勒戒及強制戒治後之5 年內，業有
    施用毒品之行為，則本次被告於98年12月9 日再次施用毒品
    之犯行，即與5 年後再犯之情形有別，自應逕行起訴。
三、論罪科刑之理由：
  (一)按海洛因為毒品危害防制條例第2 條第2 項第1 款所定之第
    一級毒品，不得非法持有、施用。核被告甲○○所為，係犯
    毒品危害防制條例第10條第1 項之施用第一級毒品罪。
  (二)被告施用毒品而持有海洛因之行為，為施用之高度行為所吸
    收，不另論罪。
  (三)查被告前於93、94年間，因連續施用第一級毒品案件，分別
    經本院判處應執行有期徒刑10月、1 年確定，經入監執行，
    復經減刑後，甫於95年6 月21日因縮短刑期假釋出監，96年
    2 月19日假釋期滿未經撤銷，所餘刑期視為甫執行完畢，有
    臺灣高等法院被告前案紀錄表1 件在卷可參，其於5 年內故
    意再犯本件有期徒刑以上刑之本罪，為累犯，應依刑法第47
    條第1 項之規定，加重其刑。
  (四)爰審酌被告為高工肄業，沒有專長，之前從事板模工作，因
    工作少心情不好而再度施用毒品，及前有多次毒品前科，再
    犯本件施用毒品之罪，亟待矯治，其施用毒品係屬自戕行為
    並未損害他人，暨其於犯罪後已深知悔悟並坦承犯行，同時
    考量施用毒品之戒癮性不高，極易一再施用等一切情狀，量
    處如主文所示之刑示懲。至於檢察官求處有期徒刑10月，而
    被告希望判處有期徒刑7 月，本院審酌上情，均認不適宜，
    附此敘明。
四、應適用之法律：
  (一)刑事訴訟法第273 條之1 第1 項、第299 條第1 項前段、第
    310 條之2 、第454 條第1 項。
  (二)毒品危害防制條例第10條第1 項，刑法第11條前段、第47條
    第1 項。
本案經檢察官葉建成到庭執行職務。
中    華    民    國    99    年    4     月    21    日
                  刑事第五庭    法  官  李淑惠
以上正本證明與原本無異。
如不服本判決應於收受判決後10日內向本院提出上訴書狀，並
應敘述具體理由。其未敘述上訴理由者，應於上訴期間屆滿後
20日內向本院補提理由書(均須按他造當事人之人數附繕本)
「切勿逕送上級法院」。
中    華    民    國    99    年    4     月    21    日
                                書記官  張清秀
附錄論罪科刑法條全文
毒品危害防制條例第10條
施用第一級毒品者，處 6 月以上 5 年以下有期徒刑。
施用第二級毒品者，處 3 年以下有期徒刑。

司法院資訊處製作；財團法人民間司法改革基金會備份。
